【裁判字號】    98,救,32
【裁判日期】    980513
【裁判案由】    訴訟救助
【裁判全文】
臺北高等行政法院裁定
                                        98年度救字第32號
聲  請  人  甲○○
上列聲請人與相對人教育部等間因有關教育事務事件（本院98年
度訴字第919 號），聲請訴訟救助，本院裁定如下：
    主  文
聲請駁回。
聲請程序費用由聲請人負擔。
    理  由
一、按「當事人無資力支出訴訟費用者，行政法院應依聲請，以
    裁定准予訴訟救助。」、「聲請人無資力支出訴訟費用之事
    由應釋明之。」、「前項釋明，得由受訴行政法院管轄區域
    內有資力之人出具保證書代之。」、「民事訴訟法…第284
    條……之規定……於本節準用之。」行政訴訟法第101 條前
    段、第102 條第2 項、第3 項及第176 條分別定有明文；民
    事訴訟法第284 條並規定：「釋明事實上之主張者，得用可
    使法院信其主張為真實之一切證據。但依證據之性質不能即
    時調查者，不在此限。」又所謂無資力，則係指窘於生活，
    且缺乏經濟上之信用而言（最高法院43年度台抗字第152 號
    判例意旨可資參照）；亦即若非取給必需之生活費不能支出
    訴訟費用，且無籌措款項以支出訴訟費用之信用技能，尚難
    謂之為無資力支出訴訟費用。
二、聲請意旨略以：聲請人與相對人教育部及國立臺灣海洋大學
    間因系所更名暨學位名稱系名登載錯誤事件，現由本院審理
    中，聲請人現職為學生，每月固定收入僅學校所發給之研究
    生助學金新臺幣2,700 元，無力負擔訴訟費用，而本件訴訟
    因相對人教育部及國立臺灣海洋大學以違憲之行政規則作成
    行政處分，於聲請司法院釋憲解釋後，聲請人定有勝訴希望
    ，爰依行政訴訟法第102 條第1 項規定，聲請准予訴訟救助
    云云，並提出學生證影本及各類所得扣繳暨免扣繳憑單影本
    各1 份為證。
三、經查，資力之有無與是否具學生身分，係屬二事，縱聲請人
    提出學生證證明其於碩士班就讀，仍無足證其無資力支出系
    爭訴訟費用。又聲請人於聲請時，所提出之各類所得扣繳暨
    免扣繳憑單，足資證明聲請人於97年1 月至同年12月有10,8
    00元之薪資所得。另聲請人於96年度有8,064 元之利息所得
    ，此有稅務電子閘門財產所得調件明細表附本院卷可憑。故
    從卷內資料尚難認聲請人有何窘於生活而無籌措支出系爭訴
    訟費用之信用技能及資力情事。此外，聲請人又未提出其他
    能即時調查之證據，以釋明其無資力支出訴訟費用之主張為
    真實，核與首揭要件，即屬有間。從而，聲請人所為訴訟救
    助之聲請，乃無法准許，應予駁回。
四、依行政訴訟法第104 條、民事訴訟法第95條、第78條，裁定
    如主文。
中    華    民    國    98    年    5    月     13    日
            臺北高等行政法院第一庭
                            審判長法  官  王立杰
                                  法  官  劉錫賢
                                  法  官  許麗華
上為正本係照原本作成。
如不服本裁定，應於送達後10日內向本院提出抗告狀（須按他造
人數附繕本）。
中    華    民    國    98    年    5    月     15    日
                                  書記官  蘇婉婷


司法院資訊處製作；財團法人民間司法改革基金會備份。
